臺灣高等法院臺中分院刑事判決　　　　　　　　　九十一年度交上易字第五七二號
　　上　訴　人
　　即　被　告　甲○○
　　選任辯護人　李世才
右上訴人因過失傷害案件，不服臺灣苗栗地方法院九十年度交易字第三七號中華民國
九十年十一月六日第一審判決（起訴案號：臺灣苗栗地方法院檢察署九十年度偵字第
一一四一、一二七八號），提起上訴，本院判決如左：
    主      文
原判決撤銷。
甲○○因過失傷害人，處拘役貳拾日，如易科罰金，以參佰元折算壹日。
    事      實
一、甲○○於民國（下同）八十九年一月二十九日晚上八時十分許，駕駛車號ＶＯ－
    ○三三○號自用小客車，沿苗栗市○○路由南往北方向行駛，行經國華路與民族
    路口欲左轉民族路時，本應注意汽車駕駛人行駛至交叉路口，轉彎車應讓直行車
    先行，而依當時情形，又無不能注意之情事，竟疏於注意，於通過上開交叉路口
    時，貿然左轉未讓直行車先行，適有丁○○駕駛車號ＢＸＮ－八○五號機車後載
    乙○○、戊○○，沿國華路由北往南方向直行，亦疏未注意車前狀況，因煞閃不
    及而撞及甲○○上開自用小客車之右前車身、車門，致丁○○受有右股骨骨折；
    戊○○受有頭部外傷併臉部挫傷、顱骨骨折及蛛網膜下出血、頸部挫傷；乙○○
    受有頭部外傷併顱骨骨折及硬膜上出血、右大腿骨折、腹部鈍傷等傷害。
二、案經丁○○、戊○○、乙○○訴請臺灣苗栗地方法院檢察署檢察官偵查起訴。
    理      由
一、訊據上訴人即被告甲○○對右揭時地駕駛上開車輛欲左彎時，遭告訴人丁○○所
    駕駛之上開機車撞及右前車身、車門及告訴人丁○○、戊○○、乙○○因本件車
    禍受有上開傷害等情雖坦承不諱，然矢口否認有何過失犯行，並辯稱：伊當時已
    達路口中心處開始左轉，告訴人丁○○所駕駛之機車雖係直行車，依道路交通安
    全規則第一百零二條第一項第六款但書，即應讓轉彎車先行，故被告應無過失云
    云。惟查：
  (一)被告甲○○於右揭時地駕駛上開車輛由國華路欲左轉民族路時，遭對向直行由告
    訴人丁○○所駕駛之上開機車撞及右前車身、車門及告訴人丁○○、戊○○、乙○○因本件車禍受有上開傷害等情，業經被告坦承不諱，且告訴人丁○○於警訊
    中指稱：伊當時綠燈要直走，被告之自用小客車要左轉民族路，伊以為被告會讓
    伊先走，就加油前進等語（見偵查卷第三頁背面），於本院審理時亦指稱：當時
    被告車子要左轉，因為我們是紅燈變成綠燈剛要起步，伊以為被告要讓伊，所以
    才撞上等語（見本院卷第四十頁），另審之道路交通事故調查報告表現場圖所示
    之散落物位置，應認兩車撞擊位置係在國華路由北往南方向之外側車道與交岔路
    口附近，再揆之車輛受損照片，被告係右前車輪輪弧上方及右前車門遭撞擊，足
    認被告確實行經上開路口欲左轉彎，未讓直行車先行，搶先左轉，以致肇事無訛
    。
  (二)被告雖辯稱伊左轉彎確定無直行車始左轉，係被害人以時速一百四十公里超速駕
    車，亦未行駛機車專用道，未讓已到中心處開始轉彎之伊車先行才發生車禍云云
    ，惟查：
  (1)被害人之機車受損後，車速碼表指針指於時速一百四十公里處，此雖有被告提出
    之照片可證，然衡諸經驗法則，被害人機車車體輕巧，且後載告訴人戊○○、乙○○，車速應不可能達到時速一百四十公里，足見上開車速碼表係因車禍撞擊毀
    損，才有上開顯示，故上開照片所顯示之時速碼表，不足證明被害人有超速行駛
    之事實。另被害人於警訊、偵查及本院均供稱其當時車速為四十公里等語，且查
    被害人機車車頭雖全毀，然被告車輛遭撞擊後擋風玻璃有龜裂毀損，右前車身之
    凹陷痕跡尚非重大，坐於右前座之被告之妻黃羅幸妹受有頭部外傷合併腦震盪、
    頭皮撕裂傷等傷害等情，業有車輛照片及診斷證明書可稽，本院審視被告車輛受
    撞凹痕尚非重大，且被告之妻黃羅幸妹受傷部位均屬頭部，身體並未受傷，其傷
    害顯係被告煞車致其頭部撞擊擋風玻璃所致，足認被告車輛受被害人機車撞擊之
    力量尚非重大，尚難據此推認被害人有超速之事實。此外本件肇事現場圖亦查無
    被害人機車煞車之痕跡，故本件查無積極證據足資證明被害人確有超速之事實。
  (2)按轉彎車應讓直行車先行。但直行車尚未進入交岔路口，而轉彎車已達中心處開
    始轉彎，直行車應讓轉彎車先行，道路交通安全規則第一百零二條第一項第六款
    定有明文。本件被告雖辯稱未看到被害人機車，確定無直行才左轉彎云云，然告
    訴人丁○○警訊及本院審理時雖指稱有看到被告車輛要左轉，伊以為被告車輛會
    讓伊，才繼續加油前行等語，足見被告所辯未看到被害人機車云云，顯屬推卸之
    詞，不足採信。另查被告車輛受撞擊位置係在右前車輪、車身，並非在車輛後段
    ，足見被告剛一左轉即遭被害人機車撞及。本院綜上證據，認被告顯然有未讓左
    轉彎車先行而搶先左轉之事實，其所辯稱已先行開始轉彎，被害人機車應讓其先
    行云云，顯不足採信。
  (三)另查本件被害人雖有違規未行駛機車專用道之事實，然查本件車禍被告與被害人
    行駛方向並非同向行駛，若非被告搶先左轉，告訴人丁○○行駛於哪一車道，與
    本件車禍之發生無關，故被害人機車違規未行駛於機車專用道，與本件車禍之發
    生應無相當因果關係。另被害人未戴安全帽，違規超載，僅屬違反道路交通安全
    規則之違規行為，與本件車禍損害之擴大或有關係，然與本件車禍之發生原因應
    無因果關係，併此敘明。
  (四)綜上所述，本件被告駕車行經上開路口欲左轉彎，本應注意讓直行之告訴人機車
    先行，且當時之情形，並無不能注意之情事，被告應注意、能注意，竟疏未注意
    ，率爾搶先左轉，適告訴人丁○○駕車亦疏未注意車前狀況，致撞及被告車輛以
    致肇事，故被告對於本件車禍之發生應有過失甚明。本件車禍經檢察官送請台灣
    省竹苗區車輛行車事故鑑定委員會鑑定結果，認被告駕車左轉時未讓直行車先行
    ，與告訴人丁○○駕駛重機車超載、未戴安全帽且未注意車前狀況同為肇事原因
    等語，此有該會鑑定意見書附於偵查卷內可參（見偵查卷第三七頁）；另原審送
    請台灣省車輛行車事故覆議鑑定委員會覆議結果，認被告駕車左轉彎未讓直行車
    先行，為肇事主因，告訴人丁○○駕車未注意車前狀況為肇事次因，另超載未戴
    安全帽均有違規定等語，此亦有該會之覆議意見書一份附於原審卷內足參（見原
    審卷第四二頁），本院認被害人超載、未戴安全帽僅係行政違規，與本件車禍之
    發生無因果關係已如前述，故應以覆議意見較為可採，附此敘明。末查本件告訴
    人丁○○、戊○○、乙○○因本件車禍受有上開傷害，亦有診斷證明書三紙附於
    偵查卷內可稽（見偵查卷第十六至十七頁），故告訴人所受傷害與本件車禍之發
    生確有因果關係亦臻明確。此外復有苗栗縣警察局道路交通事故調查報告表、現
    場照片及車損照片共九幀附卷足憑，故事證明確，被告上開犯行應堪認定。
二、核被告所為，係犯刑法第二百八十四條第一項前段之過失傷害罪。被告以一過失
    行為，致告訴人丁○○、戊○○、乙○○受有傷害，為想像競合犯，應依刑法第
    五十五條前段，從情節較重之告訴人戊○○之過失傷害罪處斷。原審判決固非無
    見，惟：(1)原審未詳細認定犯罪事實，遽引用公訴事實所載被害人以時速一百四
    十公里之速度超速行駛等事實，認定事實顯已不當；(2)原判決理由對於被告過失
    及被害人過失情節未詳予認定，對被告辯解之理由，亦未敘明理由予以駁斥，判
    決顯有不備理由；(3)原審判決適用法條漏引刑法第五十五條前段，(4)被告犯罪後
    刑法第四十一條業已修正，原審判決疏未比較新舊法，均有未洽。被告上訴仍執
    前詞辯稱對車禍發生並無過失云云，雖無理由，然原審判決既有上開可議之處，
    即無可維持，應由本院撤銷改判。原審酌本件被告駕車過失肇事致告訴人受傷，
    並衡量被告過失程度之輕重、被害人所受傷害程度、告訴人丁○○與有過失之程
    度、肇事後被告未坦承犯行迄今未與被害人達成民事和解等一切情狀，判處被告
    如主文所示之刑，並諭知易科罰金之折算標準。按被告犯罪後，刑法第四十一條
    得易科罰金之法定最重本刑，已由三年提高至五年，並於九十年一月十日修正公
    布，於同月十二日生效施行，經比較新舊法之規定，自應以新法有利於被告，爰
    依刑法第二條第一項前段規定，適用修正後之新法，諭知易科罰金之折算標準，
    附此敘明。
三、據上論斷，應依刑事訴訟法第三百六十九條第一項前段、第三百六十四條、第二
    百九十九條第一項前段、刑法第二百八十四條第一項前段、第五十五條前段，第
    二條第一項前段、第四十一條第一項前段、罰金罰鍰提高標準條例第一條前段、
    第二條，判決如主文。
本案經檢察官丙○○到庭執行職務。
中      華      民      國　    九十一     年     六      月     五 　　日
                                臺灣高等法院臺中分院刑事第八庭
                                      審判長法  官  羅　得　村
                                            法　官　劉　榮　服
                                            法　官  陳  毓  秀
右正本證明與原本無異。
不得上訴。
                                            書記官  吳　宗  玲
中      華      民      國　    九十一     年     六      月     五 　　日
附錄論罪科刑主要法條：
刑法第二百八十四條第一項前段：
因過失傷害人者，處六月以下有期徒刑、拘役或五百元以下罰金。
                              　　　　　　　　　　　　　　　　　　　　　Ｒ
